【裁判字號】    97,上訴,1315
【裁判日期】    971007
【裁判案由】    偽造有價證券等
【裁判全文】
臺灣高等法院高雄分院刑事判決        97年度上訴字第1315號
上  訴  人
即  被  告  甲○○
指定辯護人  本院公設辯護人  孫妙岑
上列上訴人因被告偽造有價證券等案件，不服臺灣高雄地方法院
96年度訴字第3241號中華民國97年6 月10日第一審判決（起訴案
號：臺灣高雄地方法院檢察署94年度他字第5827號），提起上訴
，本院判決如下：
     主  文
上訴駁回。
     事  實
一、甲○○於民國94年7 月間，與丙○○合夥經營女用內衣批發
    業，並在高雄市三民區○○○街2 之1 號開設「欣玉內衣行
    」。其後甲○○以業務需要為由，要求丙○○申請支票供生
    意往來使用，丙○○遂向臺灣土地銀行股份有限公司高雄分
    公司（下稱土地銀行高雄分行）申辦帳號為000000000000號
    支票帳戶之支票使用，初始支票及印鑑章均由丙○○自行保
    管，嗣丙○○將支票置於店內抽屜，印鑑章則仍由其本人保
    管，並與甲○○約定支票用途僅限於內衣店之業務支出，且
    上開支票均應由丙○○本人簽發。詎於94年8 月間，甲○○
    明知丙○○並未同意其簽發如附表所示之支票，且該等支票
    應以丙○○於土地銀行高雄分行留存之印鑑章蓋用印文，竟
    基於意圖供行使之用而偽造有價證券之概括犯意，連續為下
    列行為：
(一)、於94年8 月間某日，在上址欣玉內衣行店內，以其所持有之
    「欣玉內衣行」、「丙○○」留存於華僑銀行之印鑑章，分
    別蓋用於附表編號、所示支票上，盜用「欣玉內衣行」
    、「丙○○」之印文各1 枚，藉此接續偽造如附表編號、
    所示之支票2紙，復持該2紙偽造之支票向戴登輝行使，以
    償還債務。
(二)、於94年8 月間某日，在上址欣玉內衣行店內，以其所持有之
    「欣玉內衣行」、「丙○○」留存於華僑銀行之印鑑章，分
    別蓋用於如附表編號所示支票上，盜用「欣玉內衣行」、
    「丙○○」之印文各1 枚，藉此偽造如附表編號所示之支
    票1 紙，復持該紙偽造之支票向永信製衣廠行使，以支付貨
    款。
(三)、於94年8 月間某日，在上址欣玉內衣行店內，以其所持有之
    「欣玉內衣行」、「丙○○」留存於華僑銀行之印鑑章，分
    別蓋用於如附表編號、所示支票上，盜用「欣玉內衣行
    」、「丙○○」之印文各1 枚，藉此接續偽造如附表編號
    、所示之支票2 紙，復持該2 紙偽造之支票向乙○○行使
    ，以支付貨款。
(四)、於94年8 月底某日，在上址欣玉內衣行店內，以其所持有之
    「欣玉內衣行」、「丙○○」留存於華僑銀行之印鑑章，分
    別蓋用於如附表編號、所示支票上，盜用「欣玉內衣行
    」、「丙○○」之印文各1枚，藉此接續偽造如附表編號
    、所示之支票2紙，復持該2紙偽造之支票向乙○○行使，
    以支付貨款。
(五)、於94年8 月底某日，在上址欣玉內衣行內，以其所持有之「
    欣玉內衣行」、「丙○○」留存於華僑銀行之印鑑章，分別
    蓋用於如附表編號、所示支票上，盜用「欣玉內衣行」
    、「丙○○」之印文各1 枚，藉此接續偽造如附表編號、
    所示之支票2紙，復持該2紙偽造之支票向統富國際股份有
    限公司（下稱統富公司）法定代理人朱華成行使，以支付貨
    款及償還借款。嗣於94年9 月初，丙○○發覺置放店內之支
    票簿短少，始查悉上情。
二、案經丙○○、乙○○、統富公司、土地銀行高雄分行訴由臺
    灣高雄地方法院檢察署檢察官偵查起訴及移送併辦。
     理  由
一、證據能力：
(一)、證人丙○○、乙○○警詢陳述，其性質雖屬傳聞證據，惟上
    開警詢筆錄內容，業經本院審理時予以提示並告以要旨，且
    經檢察官及被告辯護人表示意見，當事人或辯護人已知上述
    筆錄乃傳聞證據，且均未於言詞辯論終結前對該等筆錄內容
    異議，且本院審酌上開筆錄作成時，較無人情施壓或干擾，
    亦無不當取供之情形，認為以之作為本案之證據亦屬適當，
    依刑事訴訟法第159 條之5 第1 項規定，自得為證據。
(二)、證人乙○○於偵查中經具結之陳述，並未曾提及檢察官在偵
    查時有不法取供之情形，且亦無證據足以證明證人上開陳述
    有顯不可信之情況，被告及其辯護人於原審及本院復未再聲
    請詰問證人乙○○，足可認定業已保障被告詰問權，依刑事
    訴訟法第159 條之1 第2 項規定，自得為證據。
(三)、卷附土地銀行高雄分行96年5 月2 日雄存字第0960000480號
    、95年10月5 日雄存字第0950001256號函、存款印鑑卡等，
    固均屬書面之傳聞證據，然檢察官、被告、辯護人於原審審
    理及檢察官、辯護人於本院審理調查上開證據時，就此證據
    能力均表示無意見，且本院認為以之作為本件論証之證據，
    均與待證事實具有關聯性，且本院審酌上開書證作成時之情
    況，並無具體事證足認有何偏頗情況，堪認為適當，依刑事
    訴訟法第159 條之5 第1 項規定，自得為證據。
二、上揭事實，業據上訴人即被告甲○○於原審審理時坦承認罪
    （見原審卷第160 、174 、175 頁）坦承不諱，核與告訴人
    丙○○、乙○○各於警詢，證人乙○○於偵查具結證述，證
    人戴登輝、乙○○於原審另案民事庭（丙○○、土地銀行高
    雄分行間民事事件，即原審94年度簡字第7142號）具結證述
    ，及告訴人土地銀行高雄分行、統富公司各具狀所陳情節大
    致相符，並有如附表所示之支票影本9 紙附卷可佐。又附表
    所示支票上之發票人欄所蓋用「欣玉內衣行」、「丙○○」
    名義之印文，確與丙○○於土地銀行所留存之存款印鑑章不
    符等情，亦有原審法院民事庭94年度雄簡字第7142號民事卷
    宗暨民事判決、95年度簡上字第205 號民事判決、土地銀行
    高雄分行96年5 月2 日雄存字第0960000480號、95年10月5
    日雄存字第0950001256號函、存款印鑑卡在卷足憑 (95年度
    偵續字第395 號第97-105、111 頁，95他字第169 號第41頁
    、95年度偵續字第395 號第19頁)， 堪認附表所示之支票9
    紙均係偽造之有價證券無訛。被告上開自白與事實相符，自
    堪採信。本件事證明確，被告上開犯行，堪以認定。
三、論罪部分：
(一)、核被告甲○○所為，係犯刑法第201 條第1 項偽造有價證券
    罪。被告在如附表所示之支票上，盜用「欣玉內衣行」、「
    丙○○」印文行為，被告事後持如附表所示支票行使之行為
    ，均為被告偽造如附表所示支票之行為所吸收，均不另論罪
    。又被告各於上開事實欄一、(一)(三)(四)(五)所載時間，同時接續
    偽造並行使同一被害人之2 紙支票，其被害法益僅1 個，係
    屬單純一罪。
(二)、被告先後5 次偽造有價證券之犯行，時間緊接，手段亦相若
    ，犯罪構成要件俱屬相同，顯係基於概括之犯意反覆為之，
    應依修正前刑法連續犯之規定論以一罪，並加重其刑（被告
    行為後，刑法第56條關於連續犯之規定，業於94年2 月2 日
    修正公布刪除，並於95年7 月1 日施行，則被告之犯行，因
    行為後新法業已刪除上開規定，此刪除雖非犯罪構成要件之
    變更，但顯已影響行為人刑罰之法律效果，自屬法律有變更
    。比較新、舊法律結果，因舊法係依連續犯規定論以一罪，
    新法則應依行為數分別論罪，以舊法較有利於被告，依刑法
    第2 條第1 項前段規定，應適用較有利於被告之行為時舊法
    論以連續犯，最高法院95年第8 次刑事庭會議決議參照）。
(三)、按行使偽造有價證券以使人交付財物，如果所交付者即係該
    證券本身之價值，則其詐欺取財仍屬行使偽券之行為，不另
    成立詐欺罪名（最高法院25年上字第1814號判例可資參照）
    。
    本件被告持其偽造之支票行使，以支付貨款或清償債務，所
    支付之款項即為票面金額，並無另為新債清償而借款或以偽
    造之有價證券供作擔保，公訴人認被告另成立詐欺罪，而與
    偽造有價證券犯行有方法、結果之牽連關係，容或有誤，附
    此敘明。
(四)、臺灣高雄地方法院檢察署96年度偵字第16755 號、第10578
    號移送併辦關於如附表編號至所示偽造支票之犯行部分
    ，與本案已起訴部分之人、時、地、事、物均相同，為同一
    案件；關於附表編號、所示偽造支票之犯行部分，雖未
    經起訴，然此部分犯行與已起訴部分，有修正前刑法連續犯
    之裁判上一罪關係，為起訴效力所及，本院自得併予審理。
四、原審認被告罪證明確，因而適用刑法第2 條第1 項前段、刑
    法第201 條第1 項、第205 條，修正前刑法第56條，刑法施
    行法第1 條之1 等規定，並審酌被告前已有詐欺、侵占等前
    科（臺灣高等法院被告前案紀錄表可按），雖不構成累犯，
    惟足認其素行非佳，其明知簽發上開土地銀行高雄分行支票
    帳戶之支票須由告訴人丙○○本人親自或待其授權始得為之
    ，竟僅因急付貨款或償還債務，偽造如附表所示之支票並行
    使之，其行為實屬不該，且亦未與告訴人達成和解，尋求告
    訴人之諒解，惟念及其犯後坦承犯行，態度尚佳，及其犯罪
    目的、手段、偽造支票之票面金額總計938,000 元等一切情
    狀，量處有期徒刑3 年6 月。併敘明：
(一)、本件犯罪時間雖於96年4 月23日以前，惟被告所犯刑法第20
    1 條第1 項之偽造有價證券罪，經宣告有期徒刑3 年6 月，
    不符中華民國96年罪犯減刑條例之減刑條件，爰不予減刑。
(二)、附表所示偽造之支票9 紙，雖未經扣案，惟亦無證據證明業
    已滅失，且因刑法第205 條關於偽造之有價證券之沒收規定
    ，係採義務沒收主義，故不問屬於犯人與否，復不論有無搜
    獲扣案，均應依刑法第205 條之規定，宣告沒收。至於附表
    所示偽造之支票上之印文，係被告盜用告訴人留存於華僑銀
    行之印鑑章所產生之印文，並非偽造之印文，且為偽造支票
    之一部，毋庸另行宣告沒收。其認事用法，核無不合，量刑
    亦屬允當。被告上訴意旨，雖仍具狀陳明其無犯偽造有價證
    券罪，指摘原判決不當，並無理由，應予駁回。
五、被告甲○○登記戶籍地係「台北市○○區○○路四段692 號
    ，即台北市松山區戶政事務所」（見本院卷第37頁），然經
    本院依據被告上訴狀所陳明之「高雄市三民區○○○路611
    號」（見本院卷第7 頁）按址傳喚，均經被告本人收受（見
    本院卷第41、55頁之送達證書），卻仍未於本院準備程序、
    審理期日到庭（見本院卷第86頁之刑事報到單），則被告經
    本院合法傳喚，無正當理由，不到庭，依據刑事訴訟法第37
    1 條規定，不待其陳述，逕行判決。
據上論斷，應依刑事訴訟法第368條、第371條，判決如主文。
本案經檢察官許月雲到庭執行職務。
中    華    民    國    97    年    10    月     7    日
                刑事第一庭  審判長法  官  郭雅美
                                  法  官  徐美麗
                                  法  官  張意聰
以上正本證明與原本無異。
如不服本判決應於收受本判決後10日內向本院提出上訴書狀，其
未敘述上訴理由者，並得於提起上訴後10日內向本院補提理由書
狀（均須按他造當事人之人數附繕本）「切勿逕送上級法院」。
中    華    民    國    97    年    10    月     7    日
                                  書記官  陳金
附錄本判決論罪科刑法條：
中華民國刑法第201條第1項
意圖供行使之用，而偽造、變造公債票、公司股票或其他有價證
券者，處3 年以上10年以下有期徒刑，得併科3 千元以下罰金。
附表：
┌──┬─────┬────┬─────┬────┬─────┐
│編號│支票號碼  │發票日  │票面金額  │付款人  │發  票  人│
│    │          │        │（新臺幣）│        │          │
├──┼─────┼────┼─────┼────┼─────┤
│  │AHC0000000│94.9.3  │200,000元 │土地銀行│欣玉內衣行│
│    │          │        │          │高雄分行│丙○○    │
├──┼─────┼────┼─────┼────┼─────┤
│  │AHC0000000│94.8.25 │60,000元  │同上    │同上      │
├──┼─────┼────┼─────┼────┼─────┤
│  │AHC0000000│94.8.26 │30,000元  │同上    │同上      │
├──┼─────┼────┼─────┼────┼─────┤
│  │AHC0000000│94.8.24 │90,000元  │同上    │同上      │
├──┼─────┼────┼─────┼────┼─────┤
│  │AHC0000000│94.9.3  │45,000元  │同上    │同上      │
├──┼─────┼────┼─────┼────┼─────┤
│  │AHC0000000│94.9.9  │165,000元 │同上    │同上      │
├──┼─────┼────┼─────┼────┼─────┤
│  │AHC0000000│94.9.14 │48,000元  │同上    │同上      │
├──┼─────┼────┼─────┼────┼─────┤
│  │AHC0000000│94.10.10│150,000元 │同上    │同上      │
├──┼─────┼────┼─────┼────┼─────┤
│  │AHC0000000│94.10.25│150,000元 │同上    │同上      │
└──┴─────┴────┴─────┴────┴─────┘


司法院資訊處製作；財團法人民間司法改革基金會備份。
